臺灣高雄地方法院刑事判決　　　　　　 96年度簡上字第863號
上　訴　人
即　被　告　乙○○○
上列上訴人即被告因妨害名譽案件，不服本院高雄簡易庭96年度
簡字第3704號中華民國96年7 月30日第一審判決（起訴案號：臺
灣高雄地方法院檢察署96年度偵字第15048 號），提起上訴，本
院管轄之第二審合議庭判決如下：
    主  文
上訴駁回。
    事  實
一、乙○○○、丙○○與乙○○○之夫賴瑞仁、鄭武才均係行仁
    慈善會之會員，緣乙○○○因懷疑丙○○與賴瑞仁有相姦之
    行為而心生不滿，明知丙○○未與鄭武才同居、賴瑞仁相姦
    之事實，竟基於意圖散布於眾之概括犯意，先於民國95年2
    月間之某日，打電話予同為行仁慈善會會員張炳揚，並在電
    話中向張炳揚表示：丙○○已與鄭武才同居2 個月等語；復
    於95年初某日，打電話向同為行仁慈善會會員陳月英說：丙
    ○○與賴瑞仁相姦與描述丙○○與賴瑞仁之性器官特徵等語
    ，而連續散布足以毀損丙○○名譽之事。嗣於95年10月31日
    ，因乙○○○對丙○○提出妨害家庭罪嫌之告訴，在臺灣高
    雄地方法院檢察署偵查庭外走廊，乙○○○一時氣憤，另基
    於散布於眾之意圖，當場對丙○○指摘：「有賴瑞仁的精液
    與女人陰毛長又粗為證據」等語，而散布足以毀損丙○○名
    譽之事。
二、案經丙○○訴由臺灣高雄地方法院檢察署檢察官偵查起訴。
    理  由
壹、程序事項
一、按被告以外之人於偵查中向檢察官所為陳述，除顯有不可信
    之情況者外，得為證據，刑事訴訟法法第159 條之1 第2 項
    定有明文。本件證人即告訴人丙○○、證人張炳揚、鄭武才
    、陳月英於檢察官偵查中所為之證述，並無何顯不可信之情
    況，依上說明，其於偵查中之證言自均具有證據能力。
貳、實體部分
一、訊據被告乙○○○矢口否認有何放害名譽之犯行，辯稱：其
    未曾於上開時、地，散布足以毀損告訴人丙○○名譽之事云
    云。經查：
（一）被告於95年2 月間打電話予證人張炳揚並告知告訴人與證
      人鄭武才同居2 個月之事實，業據證人張炳揚於警詢、偵
      查中證述明確（參95他4685號卷第22頁、43頁、69頁），
      另被告於95年初打電話予證人陳月英並告知告訴人與被告
      之夫即案外人賴瑞仁相姦並描述其2 人性器官特徵之事實
      ，業據證人陳月英於偵查中證述明確（參95他4685號卷43
      頁、69頁）。又被告於95年10月31日，在臺灣高雄地方法
      院檢察署偵查庭外走廊對丙○○指摘：「有賴瑞仁的精液
      與女人陰毛長又粗為證據」，而散布足以詆毀丙○○名譽
      等情，業據證人鄭武才、陳月英在偵查中證述明確（參95
      他4685號卷第69頁），又證人張炳揚、陳月英、鄭武才3
      人與被告同為行仁慈善會會員，且素無仇隙，衡情自無設
      詞攀陷被告之可能，是其3 人之證述自堪採信。被告雖否
      認其有何上開犯行，惟其始終均無法提供任何有利之證據
      供本院審酌以實其說，是其上開所辯，即無足取。
（二）按刑法誹謗罪之成立，須意圖散布於眾，而指摘或傳述足
      以毀損他人名譽之事，始足以當之，刑法第310 條第1 項
      定有明文。而刑法第310 條第1 項之誹謗罪，以意圖散布
      於眾為前提，此為意思要件，即欲將損人名譽之事實，傳
      播於不特定人，使大眾知悉之意。查被告依行仁慈善會之
      會員手冊，以打電話方式與張炳揚、陳月英等多位會員聯
      絡，散布前揭足以毀損告訴人丙○○名譽之事，經多人告
      知，告訴人認事態嚴重，始提出本件告訴之情，業據證人
      即告訴人於偵查中證訴明確（參95他4685號卷第51頁），
      並經證人張炳揚於偵查中證述：曾聽聞其他會員提及此事
      （指告訴人與鄭武才同居），至於其他會員如何得知，其
      不知道等語可證（參95他4685號卷第43頁），足認被告確
      有指摘足以毀損告訴人名譽之事而散布於眾之意圖，且確
      已造成多數不特定人聽聞此事之結果。
（三）綜上所述，本件事證已臻明確，被告上開毀謗犯行，均堪
      認定。
二、查被告行為後，如附表所示之相關法律均業經變更，並俱於
    95年7 月1 日施行，玆經比較結果，除易科罰金之折算標準
    ，以行為時之法律有利於被告而應逕行適用外（最高法院95
    年第8 次刑事庭會議決議參照），其餘部分之裁判時法律經
    整體比較後，並未較為有利於被告，從而依刑法第2 條第1
    項前段規定，自應適用各該行為時法，亦即修正前刑法。故
    核被告上開所為，均係犯刑法第310 條第1 項之誹謗罪。被
    告先後於95年初、95年2 月間某日所為2 次誹謗行為，時間
    緊接，所犯罪名、方法均相同，顯係出於概括之犯意為之，
    為連續犯，應依修正前刑法第56條之規定以一罪論，並加重
    其刑。又其上開2 次毀謗犯行，與其95年10月31日所為誹謗
    犯行間，犯意各別，行為互殊，應予分論併罰（本條僅將拘
    役改以日數為單位而為修訂，並無新舊法比較適用之問題）
    。
三、原審以本件事證明確，並審酌被告為智識成熟之成年人，竟
    不思以理性溝通之方式與人溝通，在無確切證據下，即以前
    揭言語貶損告訴人之名譽，行為自有非當，又於犯後否認犯
    行，未見悔意，迄今未能與告訴人達成和解，惟念及被告除
    本件犯行外，無其他前科紀錄，有臺灣高等法院被告前案紀
    錄表1 份附卷可參，素行尚佳，兼衡告訴人所受侵害之情節
    、程度，及被告係因懷疑其配偶與告訴人有曖昧關係之動機
    ，酌情分別量處被告拘役30日、20日，並分別依修正前、後
    刑法第41條第1 項前段諭知易科罰金之折算標準，又以被告
    犯罪時間為95年初、95年2 月間某日及95年10月31日，均係
    在96年4 月24日以前，所犯之罪合於中華民國九十六年罪犯
    減刑條例第2 條第1 項第3 款所定減刑條件，應依法減輕其
    宣告刑2 分之1 後，復依刑法第51條第6 款、修正前刑法第
    41條第1 項前段規定，定其應執行之刑及諭知易科罰金之折
    算標準。本院認原判決認事用法均無違誤，被告上訴意旨仍
    空言矢口否認犯罪，並無足取，上訴為無理由，應予駁回。
四、被告經合法傳喚，無正當理由不到庭，爰不待其陳述，逕行
    判決。
據上論斷，應依刑事訴訟法第455 條之1 第1 項、第3 項、第36
8 條、第371 條，判決如主文。
本案經檢察官甲○○到庭執行職務。
中　　華　　民　　國　　96　　年　　12　  月　　20　  日
                  刑事第十七庭  審判長法  官  洪能超
                                      法  官  王參和
                                      法  官  王俊彥
不得上訴。
以上正本證明與原本無異。
中　　華　　民　　國　　96　　年　　12　　月　　20　　日
                                      書記官  鄭永媚
┌───────────────────────────────────────────────┐
│附表：                                                                                        │
├──────┬─────────────┬─────────────┬───────┬────┤
│相關變更條文│行為時法（下稱舊法）之內容│裁判時法（下稱新法）之內容│比  較  理  由│備    註│
├──────┼─────────────┼─────────────┼───────┼────┤
│刑法第33條第│罰金：（銀元）1 元以上。  │罰金：新臺幣1000元以上，以│罰金刑之下限，│舊法有利│
│5 款：罰金刑│                          │百元計算之。              │由銀元10元（依│        │
│下限變更    │                          │                          │前述，也提高10│        │
│            │                          │                          │倍）即新臺幣30│        │
│            │                          │                          │元，提高為新臺│        │
│            │                          │                          │幣1000元      │        │
├──────┼─────────────┼─────────────┼───────┼────┤
│【罰金刑之加│刑法第68條：僅加其最高度。│刑法第67條：其最高度及最低│新法罰金最高度│舊法有利│
│重】        │                          │度同加。                  │及最低度同加重│        │
│            │                          │                          │之，舊法僅加重│        │
│            │                          │                          │其最高度。    │        │
├──────┼─────────────┼─────────────┼───────┼────┤
│ 【連續犯】 │第56條：連續數行為而犯同一│（刪除）                  │新法刪除連續犯│被告先後│
│            │之罪名者，以一罪論。但得加│                          │之規定。      │多次之犯│
│            │重其刑至2 分之1 。        │                          │              │行，依新│
│            │                          │                          │              │法須分論│
│            │                          │                          │              │併罰，依│
│            │                          │                          │              │舊法則僅│
│            │                          │                          │              │論一罪，│
│            │                          │                          │              │是舊法有│
│            │                          │                          │              │利。    │
├──────┼─────────────┼─────────────┼───────┼────┤
│【易科罰金折│犯最重本刑為5 年以下有期徒│犯最重本刑為5 年以下有期徒│易科罰金折算標│舊法之折│
│算標準變更】│刑以下之刑之罪，而受6 個月│刑以下之刑之罪，而受6 個月│準由銀元300 元│算標準較│
│修正前刑法第│以下有期徒刑或拘役之宣告…│以下有期徒刑或拘役之宣告者│即新臺幣900 元│低，較為│
│41條第1 項前│得以（銀元，下同）1 元以上│，得以新臺幣1000元、2000元│，提高為以新臺│有利。  │
│段、修正前罰│3 元以下折算1 日，易科罰金│或3000元折算1 日，易科罰金│幣1000元、2000│        │
│金罰鍰提高標│。依刑法第41條易科罰金…就│。                        │元或3000元折算│        │
│準條例第2 條│其原定數額提高為100 倍折算│                          │1 日。        │        │
│→現行刑法第│1 日；法律所定罰金數額未依│                          │              │        │
│41條第1 項前│本條例提高倍數，或其處罰法│                          │              │        │
│段          │條無罰金刑之規定者，亦同。│                          │              │        │
└──────┴─────────────┴─────────────┴───────┴────┘
附錄本案論罪法條：
中華民國刑法第310條
（誹謗罪）
意圖散布於眾，而指摘或傳述足以毀損他人名譽之事者，為誹謗
罪，處1 年以下有期徒刑、拘役或5 百元以下罰金。
散布文字、圖畫犯前項之罪者，處2 年以下有期徒刑、拘役或1
千元以下罰金。
對於所誹謗之事，能證明其為真實者，不罰。但涉於私德而與公
共利益無關者，不在此限。
